臺灣臺中地方法院刑事判決　　　　　　 100年度訴字第1935號
公　訴　人　臺灣臺中地方法院檢察署檢察官
被　　　告　邱文銘
選任辯護人　賈俊益律師
　　　　　　王世勳律師
上列被告因違反毒品危害防制條例案件，經檢察官提起公訴（10
0 年度偵字第13640 、15052 號），本院判決如下：
    主    文
邱文銘所犯如附表所示之罪，各處如附表所示之刑（含主刑及從
刑）。應執行有期徒刑拾壹年；扣案之白色Kook牌行動電話壹支
（不含門號0000-000000號SIM卡）沒收之，未扣案之販賣毒品所
得新臺幣壹萬玖仟元沒收，如全部或一部不能沒收時，以其財產
抵償之。
    犯罪事實
一、邱文銘（綽號黑底）前因竊盜案件，於民國95年3 月28日經
    本院以95年度豐簡上字第6 號判決處有期徒刑2 年，於同年
    5 月15日因撤回上訴（上訴案號：臺灣高等法院臺中分院95
    年度上易字第537 號）確定（下稱第案）；另因毒品案件
    ，於95年8 月21日經本院以95年度訴字第2143號判決處有期
    徒刑9 月，上訴後，於95年11月8 日經臺灣高等法院臺中分
    院以95年度上訴字第2275號駁回上訴，於同年11月27日確定
    （下稱第案）；再因毒品案件，於95年10月27日經本院以
    95年度易字第2832號判決處有期徒刑7 月，於同年12月25日
    確定（下稱第案）。之後，上開3 案除第案不得減刑外
    ，其餘、案經臺灣高等法院臺中分院以96年度聲減字第
    1212號裁定分別減為有期徒刑4 月又15日、3 月又15日，並
    就前述第、案定應執行刑為有期徒刑2 年4 月確定後，
    經與第案接續執行，於97年9 月19日縮短刑期假釋出監，
    甫於97年12月4 日假釋期滿未經撤銷以執行完畢論。詎竟不
    知悔改，明知海洛因、甲基安非他命分屬毒品危害防制條例
    第2 條第2 項第1 、2 款所規定之第一級、第二級毒品，不
    得非法販賣、持有，竟意圖販入毒品予以轉售而牟取差價利
    潤，而分別基於販賣第一級毒品海洛因及第二級毒品甲基安
    非他命以營利之犯意，先以不詳管道借得不詳廠牌之行動電
    話1 支（含門號0000-000000 號SIM 卡1 張），並另向不知
    情之真實姓名年籍均不詳，綽號「粉仔（臺語）」之女性友
    人，借得門號0000-000000 號（申登人為林曉菁）SIM 卡後
    ，將該SIM 卡置入自己所有之白色Kook廠牌行動電話內，即
    分別以該等行動電話作為聯繫工具，而先後為下列犯行：
（一）莊哲銘於100 年4 月14日，以所持用門號0000-000000 號
      之行動電話與邱文銘持用之門號0000-000000 號行動電話
      聯繫相約後，邱文銘於同年月15日，在臺中市○○○○道
      附近，以新臺幣（下同）約1 萬元價格，將重量不詳之第
      二級毒品甲基安非他命1 包售予莊哲銘，莊哲銘當場交付
      價金，而完成交易（即附表編號1 ）。
（二）莊哲銘於100 年4 月17日21時40分許、22時40分許，以所
      持用門號0000-000000 號行動電話與邱文銘持用之門號00
      00-000000 號行動電話聯繫相約後，邱文銘於同年月18日
      0 時33分許，在臺中市○○○○道附近，以5 千元價格，
      將重量不詳之第二級毒品甲基安非他命2 包售予莊哲銘，
      莊哲銘當場交付價金，而完成交易（即附表編號2 ）。
（三）劉紀政於100 年4 月17日12時34分許，以所持用門號0000
      -000000 號行動電話與邱文銘持用之門號0000-000000 號
      行動電話聯繫相約後，邱文銘於同日稍晚，在臺中市東勢
      區埤頭橋上，以1 千元價格，將重量不詳之第一級毒品海
      洛因1 包售予劉紀政，劉紀政當場交付價金，而完成交易
      （即附表編號3 ）。
（四）劉紀政於100 年4 月18日17時50分許，以所持用門號0000
      - 000000號行動電話與邱文銘持用之門號0000-000000 號
      行動電話聯繫相約後，邱文銘於同日18時2 分許，在臺中
      市東勢區某麥當勞後方，以1 千元價格，將重量不詳之第
      一級毒品海洛因1 包售予劉紀政，劉紀政當場交付價金，
      而完成交易（即附表編號4 ）。
（五）劉紀政於100 年4 月18日購得上開海洛因供施打後，因認
      不夠施用，遂另行起意，於同日18時7 分許，再度以所持
      用門號0000 -000000號行動電話與邱文銘持用之門號0000
      -000000 號行動電話聯繫再購買1 次劑量之海洛因後，邱
      文銘於同日稍後，在臺中市東勢區舊中山國小正門，以1
      千元價格，將重量不詳之第一級毒品海洛因1 包售予劉紀
      政，劉紀政當場交付價金，而完成交易（即附表編號5 ）
      。
（六）張文秀於100 年4 月14日8 時22分許，以所持用門號0000
      -000000 號行動電話與邱文銘持用之門號0000-000000 號
      行動電話聯繫相約後，邱文銘於同日8 時34分許，在臺中
      市○○○○道近，以1 千元價格，將重量不詳之第一級毒
      品海洛因1 包售予張文秀，張文秀當場交付價金，而完成
      交易（即附表編號6 ）。
  嗣經警方就邱文銘持用之上開行動電話實施通訊監察後，經檢
  察官循線指揮臺中市政府警察局東勢分局於100 年6 月14日13
  時30 分許，在臺中市○○區○○路與建功路口處拘提邱文銘
  ，並扣得邱文銘所持有之白色Kook牌行動電話1 支（含門號00
  00-000000號SIM 卡1 張）而查悉上情。
二、案經臺中市政府警察局東勢分局報告臺灣臺中地方法院檢察
    署檢察官偵查起訴。
    理    由
壹、證據能力方面：
一、按被告以外之人於偵訊中向檢察官所為之陳述，除顯有不可
    信之情況者外，得為證據，刑事訴訟法第159條之1第2項定
    有明文。而所謂不可信情況之認定，法院應審酌被告以外之
    人於陳述時之外在環境及情況，例如：陳述時之心理狀況、
    有無受到外力干擾等，以為判斷之依據，故係決定陳述有無
    證據能力，而非決定陳述內容之證明力。是被告以外之人前
    於偵查中已具結而為證述，除反對該項供述得具有證據能力
    之一方，已釋明「顯有不可信之情況」之理由外，皆得為證
    據；又司法實務運作上，咸認偵查中檢察官向被告以外之人
    所取得之陳述，原則上均能遵守法律規定，不致違法取供，
    被告以外之人於偵查中依法應具結者已具結，向檢察官所為
    之陳述，原則上具有證據能力。另未經被告詰問之被告以外
    之人於偵查中向檢察官所為之陳述，依刑事訴訟法第159 條
    之1第2項之規定，原則上屬於法律規定為有證據能力之傳聞
    證據，於例外顯有不可信之情況，始否定其得為證據。是得
    為證據之被告以外之人於偵查中所為之陳述，因其陳述未經
    被告詰問，應認屬於未經合法調查之證據，並非無證據能力
    ，而禁止證據之使用。惟是否行使詰問權，屬被告之自由，
    倘被告於審判中捨棄詰問權，或證人客觀上有不能受詰問之
    情形，自無不當剝奪被告詰問權行使之可言(最高法院99年
    度臺上字第4125號判決參照) 。經查，本案證人莊哲銘、劉
    紀政、張文秀於檢察官偵查時以證人身分作證，經檢察官告
    以具結之義務及偽證之處罰，並經具結而陳述，且無證據顯
    示其等所為證言係遭受強暴、脅迫、詐欺、利誘等外力干擾
    取得，並無顯不可信之情況，故其等於檢察官偵訊中之證述
    ，自有證據能力。雖未經被告邱文銘於偵查程序為詰問，惟
    於本院審理時，迄至言詞辯論終結前，被告及其辯護人均未
    聲請傳喚詰問上開證人，且於審判期日經審判長詢問尚有何
    證據請求調查時，被告及其辯護人皆稱沒有，被告及其辯護
    人既已認無傳喚上開證人之必要，則無不當剝奪被告詰問權
    之行使。是本院審判期日依法定程序提示上開證人偵訊筆錄
    ，並告以要旨，即已為合法調查，得作為證據。
二、按有事實足認被告或犯罪嫌疑人有最輕本刑為3 年以上有期
    徒刑之罪，並危害國家安全或社會秩序情節重大，而有相當
    理由可信其通訊內容與本案有關，且不能或難以其他方法蒐
    集或調查證據者，得發通訊監察書；前項通訊監察書，偵查
    中由檢察官依司法警察機關聲請或依職權以書面記載第11條
    之事項，並敘明理由、檢附相關文件，聲請該管法院核發，
    通訊保障及監察法第5 條第1 項第1 款、第2 項分別定有明
    文。本案承辦警員對於被告所持用之門號0000-000000 號行
    動電話實施通訊監察，此有詳載聲監案號、案由、監察電話
    、對象之本院100 年聲監字第000463號通訊監察書附卷可稽
     (見100 年度偵字第13640 號卷第75至76頁) ，係依法所為
    之通訊監察，並經公訴人、被告及其辯護人於本院審理時均
    表示沒有意見，況審酌電話監聽侵害被告權益之種類及輕重
    、對於被告訴訟上防禦不利益之程度、犯罪所生之危害或實
    害等情形，兼顧人權保障及公共利益之均衡維護，堪認本案
    電話之通訊監察合於比例原則，應具有證據能力。
三、復按依據監聽錄音結果予以翻譯而製作之通訊監察譯文，乃
    該監聽錄音內容之顯示，此為學理上所稱之派生證據，屬於
    文書證據之一種。此於被告或訴訟關係人對其譯文之真實性
    發生爭執或有所懷疑時，法院固應依刑事訴訟法第165條之1
    第2項規定勘驗該監聽之錄音帶踐行調查證據之程式，以確
    認該錄音聲音是否為本人及其內容與通訊監察譯文之記載是
    否相符；然如被告或訴訟關係人對其監聽錄音之譯文真實性
    並不爭執，顯無辨認其錄音聲音之調查必要性。是法院於審
    判期日就此如已踐行提示通訊監察譯文供當事人辨認或告以
    要旨，使其表示意見等程式並為辯論者，其所為之調查證據
    程式即無不合( 最高法院96年度臺上字第1869號判決意旨可
    參) 。查公訴人、被告及其辯護人於本院審理時對於卷附之
    通訊監察譯文內容均表示無意見之旨，即對卷附之通訊監察
    譯文真實性並不爭執，且本院並於審判期日踐行提示該通訊
    監察譯文供當事人及辯護人辨認或告以要旨，使其表示意見
    ，而本院審酌該通訊監察譯文之書面製作時之情況，亦認為
    適當作為證據，是卷附之通訊監察譯文係具有證據能力。
四、另按被告以外之人於審判外之陳述，雖不符刑事訴訟法第15
    9條之1至之4等4條之規定，而經當事人於審判程序同意作為
    證據，法院審酌該言詞陳述或書面陳述作成時之情況，認為
    適當者，亦得為證據；當事人、代理人或辯護人於法院調查
    證據時，知有刑事訴訟法第159條第1項不得為證據之情形，
    而未於言詞辯論終結前聲明異議者，視為有前項之同意，同
    法第159條之5定有明文。核其立法意旨，在於傳聞證據未經
    當事人之反對詰問予以核實，原則上先予排除。惟若當事人
    已放棄反對詰問權，於審判程序中表明同意該等傳聞證據可
    作為證據；或於言詞辯論終結前未聲明異議，基於尊重當事
    人對傳聞證據之處分權，暨證據資料愈豐富，愈有助於真實
    發見之理念，且強化言詞辯論主義，使訴訟程序得以順暢進
    行，上開傳聞證據亦均具有證據能力。查本案採為判決基礎
    之證據，除前揭一至三所示外，當事人及辯護人就其餘審判
    外之陳述及書面資料，亦未曾於言詞辯論終結前爭執其證據
    能力或聲明異議，本院審酌上開陳述及書面資料作成時之情
    況，並無違法取證之瑕疵，認以之作為證據為適當，揆諸上
    開規定，該審判外之陳述及書面資料均有證據能力。
五、此外，本案作為判決基礎所引用非供述證據，均與本案待證
    事實具有關聯性，且無證據證明有何偽造、變造或公務員違
    法取得之情事，復業經本院依法踐行調查證據程序，依法自
    得作為證據，而均有證據能力。
貳、得心證之理由及論罪科刑
一、上開犯罪事實，業據被告邱文銘於警詢、檢察官偵查中、本
    院訊問、行準備程序及審理中均坦承不諱（詳見警卷第4 至
    7 頁、100 年度他字第443 號卷第70至74頁、本院100 年度
    聲羈字第659 號卷第4 頁、本院卷第20至21、45至46、78至
    85頁），並據證人莊哲銘（詳見警卷第60至67頁、100 年度
    他字第443 號卷第194 至197 頁）、劉紀政（詳見警卷第31
    至39頁、100 年度他字第443 號卷第138 至142 頁）、張文
    秀（詳見警卷第49至55頁、100 年度他字第443 號卷第233
    至237 頁）於警詢及偵查中證述詳實。此外，並有本院100
    年聲監字第463 號通訊監察書（見100 年度偵字第13640 號
    卷第75至76頁) 、門號0000-000000 號行動電話通訊監察譯
    文（見警卷第43至44、58至59、71至73頁）、搜索扣押筆錄
    及扣押物品目錄表（見警卷第11至13、46至48、75至77頁）
    、照片（見100 年度他字第443 號卷第131 至135 頁) 、手
    機通話紀錄表（見警卷第21頁、100 年度他字第443 號卷第
    117 、377 頁) 、指認犯罪嫌疑人紀錄表（見100 年度他字
    第443 號卷第101 至105 、219 至221 、371 至375 頁），
    及證人莊哲銘等人之臺灣高等法院被告前案紀錄表各1 份（
    見本院卷第62至70頁）存卷可參，足見被告上開自白，核與
    事實相符。
二、按販賣毒品之所謂販賣行為，係行為人基於營利之目的，而
    販入或賣出毒品而言。販賣毒品者，其主觀上須有營利之意
    圖，且客觀上有販賣之行為，即足構成，至於實際上是否已
    經獲利，則非所問。即於有償讓與他人之初，係基於營利之
    意思，並著手實施，而因故無法高於購入之原價出售，最後
    不得不以原價或低於原價讓與他人時，仍屬販賣行為。必也
    始終無營利之意思，縱以原價或低於原價有償讓與他人，方
    難謂為販賣行為，而僅得以轉讓罪論處（最高法院93年度臺
    上字第165 號判決意旨參照）。復衡以近年來毒品之濫用，
    危害國民健康與社會安定日益嚴重，治安機關對於販賣或施
    用毒品之犯罪行為，無不嚴加查緝，各傳播媒體對於政府大
    力掃毒之決心亦再三報導，已使毒品不易取得且物稀價昂，
    苟被告上揭有償交付第一、二級毒品海洛因、甲基安非他命
    之交易過程中無利可圖，縱屬至愚，亦無甘冒被取締移送法
    辦判處重刑之危險而平白從事上開毒品交易之理。是其販入
    之價格必較其出售之價格為低，而有從中賺取買賣價差牟利
    之意圖及事實，應屬合理認定。又販賣毒品海洛因係違法行
    為，非可公然為之，而毒品海洛因亦無公定價格，係可任意
    分裝增減份量，且每次買賣之價格、數量，亦隨時依雙方之
    關係深淺、資力、需求量、對行情之認知、來源是否充裕、
    查緝是否嚴緊、購買者被查獲時供述購買對像之可能風險之
    評估等因素，而異其標準，機動調整，非可一概論之。從而
    販賣之利得，除非經行為人詳細供出各次所販賣之毒品之進
    價及售價，且數量俱臻明確外，實難察得其交易實情，然販
    賣者從價差或量差中牟利，方式雖異，惟其販賣行為在意圖
    營利則屬同一。從而，舉凡有償交易，除足以反證其確係另
    基於某種非圖利本意之關係外，通常尚難因無法查悉精確之
    販入價格，作為是否高價賣出之比較，諉以無營利之意思而
    阻卻販賣犯行之追訴。是本件販賣毒品海洛因、甲基安非他
    命之犯行屬重罪，如於買賣之過程中無利可圖，被告自無必
    要甘冒觸犯刑罰之高度風險幫助他人取得毒品，再將毒品送
    至對方徒增遭查獲之風險。是依一般經驗法則，自堪信被告
    各次販賣海洛因、甲基安非他命時，確有從中賺取買賣價差
    ，而有牟利之意圖甚明。本案事證明確，被告上開犯行洵堪
    認定，應依法予以論科。
三、論罪科刑
（一）按海洛因、甲基安非他命分屬毒品危害防制條例第2 條第
      2 項第1 款、第2 款所定之第一級毒品、第二級毒品，不
      得非法持有、販賣。核被告上開所為犯罪事實欄一之(一)、
      (二)之行為，均係犯毒品危害防制條例第4 條第2 項之販賣
      第二級毒品罪，所為犯罪事實欄一之(三)至(六)之行為，均係
      犯毒品危害防制條例第4 條第1 項之販賣第一級毒品罪。
（二）被告前揭各次販賣第一、二級毒品而持有第一、二級毒品
      行為，分別為各該販賣之高度行為所吸收，均不另論罪。
（三）又按數行為於同時同地或密切接近之時地實施，侵害同一
      之法益，各行為之獨立性極為薄弱，依一般社會健全觀念
      ，在時間差距上，難以強行分開，在刑法評價上，以視為
      數個舉動之接續施行，合為包括之一行為予以評價，較為
      合理，則屬接續犯，而為包括之一罪（最高法院86年臺上
      字第3295號判例可資參照）。本件被告於不同時間、地點
      販賣海洛因、甲基安非他命，每次在時間及地點差距上，
      可以分開，在刑法評價上，各具獨立性，各次行為皆可單
      獨成立犯罪，顯非於同時同地或密切接近之時地實施犯罪
      之接續犯。另所謂集合犯，係指依一般社會通念，特定犯
      罪行為具有反覆實施之特性，立法者於制定刑罰法律之初
      ，亦已認知該種行為類型之反覆性，而有意藉由法條中客
      觀構成要件之行為要素，含括上開具有反覆實施特性之數
      個犯罪行為，仍僅接受一次刑法之評價為已足。而販賣毒
      品罪，不論行為人或為零星偶一為之，或不間斷為之，其
      於行為終了時，即已達營利之目的，自難認立法者於制定
      刑罰法律之初，已認知販賣毒品行為必屬具反覆性之犯罪
      ，且有意藉由法條中客觀構成要件之行為要素，含括上開
      具有反覆實施特性之數個犯罪行為。況依94年2 月2 日總
      統令修正公布，並自95年7 月1 日施行之刑法，其修正既
      依據「刑罰公平原則」之考量，刪除有關連續犯之規定，
      並將含有連續犯性質之常業犯一併全數刪除（參見刑法修
      正草案總說明），則再以集合犯之概念評價多數販賣毒品
      之行為，即有不當。準此，本件被告如犯罪事實欄所載2
      次販賣第二級毒品罪及4 次販賣第一級毒品罪之行為，當
      無論以接續犯或集合犯之餘地，此時則應回歸一般刑法上
      行為單、複數之認定，而予論罪科刑，較稱妥適。是被告
      所犯如附表所示販賣第一、二級毒品各罪間，犯意各別，
      行為互殊，應予分論併罰（被告之辯護人雖請求就犯罪事
      實欄一之(四)、(五)所載2 次販賣第一級毒品給證人劉紀政部
      分論以接續犯；惟查被告與證人劉紀政於100 年4 月18日
      18時2 分許，在臺中市東勢區某麥當勞速食店前交易完第
      一級毒品並離開後，證人劉紀政因該次所購得之量不夠使
      用，才再度於同日18時7 分許撥打電話給被告說：「再一
      個給我」，渠二人並因而另約交易地點於東勢區舊中山國
      小前一節，業據證人劉紀政證述綦詳（詳見警卷第31至39
      頁、100 年度他字第443 號卷第138 至142 頁），並有上
      開通訊監察譯文在卷可佐（見警卷第44頁），此復為被告
      所不否認，是被告與證人劉紀政於100 年4 月18日第二次
      交易毒品原非在第一次交易之計畫之內，且係於第一次毒
      品交易完成後，另行約定交易毒品數量、地點，依前揭說
      明，核與接續犯之要件未合，尚無從論以接續犯，附此敘
      明）。
（四）被告前因竊盜案件，於95年3 月28日經本院以95年度豐簡
      上字第6 號判決處有期徒刑2 年，於同年5 月15日因撤回
      上訴（上訴案號：臺灣高等法院臺中分院95年度上易字第
      537 號）確定（下稱第案）；另因毒品案件，於95年8
      月21日經本院以95年度訴字第2143號判決處有期徒刑9 月
      ，上訴後，於95年11月8 日經臺灣高等法院臺中分院以95
      年度上訴字第2275號駁回上訴，於同年11月27日確定（下
      稱第案）；再因毒品案件，於95年10月27日經本院以95
      年度易字第2832號判決處有期徒刑7 月，於同年12月25
      日確定（下稱第案）。之後，上開3 案除第案不得減
      刑外，其餘、案經臺灣高等法院臺中分院以96年度聲
      減字第1212號裁定分別減為有期徒刑4 月又15日、3 月又
      15 日，並就前述第、案定應執行刑為有期徒刑2 年4
      月確定後，經與第案接續執行，於97年9 月19日縮短刑
      期假釋出監，甫於97年12月4 日假釋期滿未經撤銷以執行
      完畢論，此有臺灣臺中地方法院檢察署刑案資料查註紀錄
      表及臺灣高等法院被告前案紀錄表在卷可按，其於受有期
      徒刑執行完畢後5 年以內故意再犯本件有期徒刑以上之6
      罪，均為累犯，除法定刑為死刑、無期徒刑部分，依法不
      得加重外，其餘部分各應依刑法第47條第1 項規定加重其
      刑。
（五）按毒品危害防制條例第17條第2 項關於「犯第4 條至第8
      條之罪於偵查及審判中均自白者，減輕其刑」之規定，旨
      在獎勵犯罪人之悛悔，同時使偵查或審判機關易於發現真
      實，以利毒品查緝，俾收防制毒品危害之效；故不論該被
      告之自白，係出於自動或被動、簡單或詳細、一次或多次
      ，並其自白後有無翻異，苟其於偵查及審判中均有自白，
      即應依法減輕其刑」（最高法院98年度台上字第6928號判
      決意旨參照），是該條項減刑規定之適用，係指偵查及審
      判中均有各有1 次以上之自白而言（98年度臺上字第7231
      號判決意旨參照）。又按所謂自白乃對自己之犯罪事實全
      部或主要部分為肯定供述之意（最高法院99年度臺上字第
      110 號判決意旨參照）。查被告就其所為上開6 次販賣毒
      品之犯行，曾於100 年6 月15日偵訊時、同日本院訊問時
      時及於100 年7 月15日移審接押訊問、100 8 月23日本院
      準備程序及100 年9 月27日本院審理時均明確坦承有上開
      6 次販賣毒品之犯行，依上述說明，被告所為本案6 次販
      賣毒品之犯行，均應依毒品危害防制條例第17條第2 項規
      定各予以減輕之，並均依法就法定本刑為死刑、無期徒刑
      部分均減輕其刑，罰金部分則先加重後減輕之。
（六）另按毒品危害防制條例第17條第1 項固規定：「犯第4條
      至第8 條、第10條或第11條之罪，供出毒品來源，因而查
      獲其他正犯或共犯者，減輕或免除其刑。」，惟依此規定
      減輕其刑或免除其刑者，須以供出毒品來源，因而破獲者
      為要件。而所謂「供出毒品來源，因而破獲者」，係指被
      告供出毒品來源之有關資料，諸如前手之姓名、年籍、住
      居所、或其他足資辨別之特徵等，使調查或偵查犯罪之公
      務員因而對之發動調查或偵查並因而破獲者而言。申言之
      ，被告之「供出毒品來源」，與調查或偵查犯罪之公務員
      對之發動調查或偵查並進而破獲之間，論理上須具有先後
      且相當的因果關係，非謂被告一有「自白」、「指認」毒
      品來源之人，而破獲在後，即得依上開規定予以減刑。若
      被告供出毒品來源者之前，調查或偵查犯罪之公務員已有
      確切之證據，足以合理之懷疑被告所供販賣毒品來源之人
      ，則嗣後之破獲與被告之「供出毒品來源」間，即欠缺先
      後且相當的因果關係，自不得適用上開規定予以減刑（最
      高法院97年度臺上字第1475號判決可資參照）。查本案並
      未因被告之自白並供出毒品來源，因而破獲其他上手或共
      犯等情，此為被告於本院審理中所不爭執，並有臺灣臺中
      地方法院檢察署100 年9 月5 日中檢輝闕100 偵13640 字
      第116357號函1 份附卷可稽（見本院卷第72頁），則依上
      揭意旨，被告既未供出任何毒品上手，自無依上開條例第
      17 條第1 項減輕其刑之適用。
（七）再按刑之量定，為求個案裁判之妥當性，法律固賦予法院
      裁量權，但此項裁量權之行使，除應依刑法第57條規定，
      審酌行為人及其行為等一切情狀，為整體之評價，並應顧
      及比例原則與平等原則，使罪刑均衡，輕重得宜，以契合
      社會之法律感情。又刑法第59條規定犯罪之情狀可憫恕者
      ，得酌量減輕其刑，其所謂「犯罪之情狀」，與同法第57
      條規定科刑時應審酌之一切情狀，並非有截然不同之領域
      ，於裁判上酌減其刑時，應就犯罪一切情狀（包括第57條
      所列舉之10款事項），予以全盤考量，審酌其犯罪有無可
      憫恕之事由（即有無特殊之原因與環境，在客觀上足以引
      起一般同情，以及宣告法定低度刑，是否猶嫌過重等等）
      ，以為判斷（最高法院95 年 度台上字第6157號判決意旨
      參照）。查販賣第一級毒品罪，其法定刑為死刑、無期徒
      刑，別無其他自由刑之規定，刑度可謂重大，然同為販賣
      第一級毒品之人，其原因動機不一，犯罪情節未必盡同，
      或有大盤毒梟者，亦有中、小盤之分，甚或僅止於吸毒者
      友儕間為求互通有無之有償轉讓者亦有之，其販賣行為所
      造成危害社會之程度自屬有異，法律科處此類犯罪，所設
      之法定最低本刑卻同為死刑或無期徒刑，且處無期徒刑者
      ，得併科2000萬元罰金，不可謂不重。於此情形，倘依其
      情狀處以有期徒刑，即足以懲儆，並可達防衛社會之目的
      者，自非不可依客觀之犯行與主觀之惡性二者加以考量其
      情狀是否有可憫恕之處，適用刑法第59條之規定酌量減輕
      其刑，期使個案裁判之量刑，能斟酌至當，符合比例原則
      。被告就本案所為4 次販賣第一級毒品之犯行，雖無視國
      家對於杜絕毒品危害之禁令，行為固屬不當，應予非難，
      然其販賣毒品海洛因所得不高，其販賣之數量及獲取之利
      益均非龐大，被告僅因一時貪念，致罹重典，犯罪情節較
      諸販毒集團尚屬零星小額，且被告僅係單純販賣交易毒品
      ，並無施用強暴、脅迫之不法手段，更無向購買毒品之人
      積極催討交易款項，以其情節而論，其惡性尚不如專以販
      賣第一級毒品維生之販毒集團重大，則就被告所犯本案販
      賣第一級毒品之犯行，本院就其客觀之犯行與主觀之惡性
      二者加以考量其犯罪情狀，認雖經前揭減刑後，死刑減輕
      為無期徒刑，無期徒刑減輕為20年以下15年以上有期徒刑
      ，亦仍不免有情輕法重之情形，是此等部分之犯罪情狀顯
      可憫恕，雖科以法定或減輕後之最低刑度仍嫌過重，爰就
      被告所犯犯罪事實欄一之(三)至(六)所載販賣第一級毒品部分
      ，各依刑法第59條之規定酌減其刑，且依法有2 種以上刑
      之減輕事由，均應遞減其刑，並與前開累犯規定同時有加
      重及減輕事由，故就法定本刑為死刑、無期徒刑部分均依
      法遞減其刑，罰金部分則先加後遞減之。
（八）爰各審酌被告犯罪之動機、目的係為圖得一己之利益，又
      其販賣毒品危害社會治安非輕，惟販賣毒品之對象僅為3
      人，且均係小額交易，販賣毒品之數量、金額及次數尚微
      ，暨其犯罪後坦承犯行，犯罪後態度尚佳等一切情狀，分
      別量處被告如附表所示之刑，並定其應執行刑，以示儆懲
      。
（九）沒收部分：
  １、依毒品危害防制條例第19條第1 項規定，犯同條例第4 條
      之罪者，其供犯罪所用或因犯罪所得之財物，均沒收之，
      如全部或一部不能沒收時，追徵其價額或以其財產抵償之
      。該規定性質上係沒收之補充規定。其屬於本條所定沒收
      之標的，如得以直接沒收者，判決主文僅宣告沒收即可，
      不生「追徵其價額」或「以其財產抵償之」問題，須沒收
      之標的全部或一部不能沒收時，始生「追徵其價額」或「
      以其財產抵償之」選項問題。而「追徵其價額」或「以其
      財產抵償之」係屬兩種選項，分別係針對現行貨幣以外之
      其他財產與現行貨幣而言。本規定所稱「追徵其價額」者
      ，係指所沒收之物為金錢以外之其他財物而無法沒收時，
      因其實際價值不確定，應追徵其價額，使其繳納與原物相
      當之價額，並無以其財產抵償之問題。倘嗣後追徵其金錢
      價額，不得結果而須以其財產抵償者，要屬行政執行機關
      依強制執行之法律之執行問題，即無不能執行之情形，自
      毋庸諭知「或以其財產抵償之」。如不能沒收之沒收標的
      為金錢時，因價值確定，判決主文直接宣告「以其財產抵
      償之」即可，不發生追徵價額之問題（最高法院99年度第
      5 次刑事庭會議(二)決議意旨參照）。查，被告就前揭各次
      販賣毒品所得之金錢，雖未扣案，仍應依同條例第19條第
      1 項規定，於各該次犯罪項下宣告沒收，如全部或一部不
      能沒收時，應以其財產抵償之（就犯罪事實欄一之(一)所載
      被告販賣第二級毒品給證人莊哲銘部分之金額，證人莊哲
      銘僅證述約1 萬多元，而未確認正確金額，但依被告供述
      之金額為1 萬元，則依罪疑唯輕之原則，應認為此次交易
      金額為1萬元為宜，附此敘明）。
  ２、按毒品危害防制條例第19條第1 項前段規定，犯該條例第
      4 條至第9 條、第12條、第13條或第14條第1 項、第2 項
      之罪者，其供犯罪所用或因犯罪所得之財物，均沒收之。
      係採義務沒收主義，惟該條文並未特別規定「不問屬於犯
      人與否，沒收之」，是「其供犯罪所用或因犯罪所得之財
      物」，仍應適用刑法第38條第3 項前段，以屬於犯罪行為
      人所有者為限，始應予沒收（最高法院99年度臺上字第34
      68號判決意旨參照）。經查：
    一扣案之搭配門號0000-000000 號SIM 卡之白色Kook廠牌行
      動電話1 支，屬被告所有一情，業據被告供明在卷（見本
      院卷第80頁），且係供聯絡犯罪事實欄一之(二)至(六)所載各
      次販賣毒品所用，應依毒品危害防制條例第19條第1 項規
      定，於附表編號2 至6 所示各次犯行項下宣告沒收（因該
      行動電話已扣押，並無不能沒收之問題，故不為沒收或追
      徵價額之諭知）。
    二被告雖以所持用之不詳廠門行動電話1 支（含門號0000-0
      00000 號SIM 卡1 張）供其聯絡犯罪事實欄一之(一)所載毒
      品買賣事宜，但遍閱全卷，並無證據證明該行動電話及SI
      M 卡係被告所有；又其以所持用之門號0000-000000 號SI
      M 卡供其聯絡犯罪事實欄一之(二)至(六)所載毒品買賣事宜，
      但該門號申請人為案外人林曉菁一節，業據本院職權調閱
      本院100 年聲監字第463 號卷核閱無誤，因此亦非被告所
      有，而該門號係被告向案外人「粉仔」借用之事實，亦據
      被告於本院審理中供述明確（見本院卷第80頁），是上開
      2 門號SIM 卡2 張及不詳廠牌行動電話1 支，核與毒品危
      害防制條例第19條第1 項或刑法第38條沒收之要件均屬有
      間，爰不予宣告沒收。
據上論斷，應依刑事訴訟法第299條第1項前段，毒品危害防制條
例第4 條第1 項、第2 項、第17條第2 項、第19條第1 項，刑法
第11條、第47條第1 項、第59條、第51條第5 款，判決如主文。
本案經檢察官黃智炫到庭執行職務。
中    華    民    國   100    年    10    月    18    日
                刑事第十二庭  審判長法  官  郭瑞祥
                                    法  官  簡婉倫
                                    法  官  莊秋燕
以上正本證明與原本無異。
如不服本判決應於收受送達後10日內向本院提出上訴書狀，並應
敘述具體理由；其未敘述上訴理由者，應於上訴期間屆滿後20日
內向本院補提理由書（均須按他造當事人之人數附繕本）「切勿
逕送上級法院」。
                                    書記官  楊賀傑
中    華    民    國   100    年    10    月    18    日
附錄論罪科刑法條：
毒品危害防制條例第4條
製造、運輸、販賣第一級毒品者，處死刑或無期徒刑；處無期徒
刑者，得併科新臺幣 2 千萬元以下罰金。
製造、運輸、販賣第二級毒品者，處無期徒刑或 7 年以上有期
徒刑，得併科新臺幣 1 千萬元以下罰金。
製造、運輸、販賣第三級毒品者，處 5 年以上有期徒刑，得併
科新臺幣 7 百萬元以下罰金。
製造、運輸、販賣第四級毒品者，處 3 年以上 10 年以下有期
徒刑，得併科新臺幣 3 百萬元以下罰金。
製造、運輸、販賣專供製造或施用毒品之器具者，處 1 年以上
7 年以下有期徒刑，得併科新臺幣 1 百萬元以下罰金。
前五項之未遂犯罰之。
 附表
┌──┬───────┬────────────────┐
│編號│犯罪事實      │主文                            │
│    │              │                                │
├──┼───────┼────────────────┤
│ 1  │如犯罪事實欄一│邱文銘販賣第二級毒品，累犯，處有│
│    │之（一）所載  │期徒刑參年捌月；未扣案之販賣第二│
│    │              │級毒品所得新臺幣壹萬元沒收，如全│
│    │              │部或一部不能沒收時，以其財產抵償│
│    │              │之。                            │
├──┼───────┼────────────────┤
│ 2  │如犯罪事實欄一│邱文銘販賣第二級毒品，累犯，處有│
│    │之（二）所載  │期徒刑參年捌月；扣案之白色Kook牌│
│    │              │行動電話壹支（不含門號0000-000  │
│    │              │745 號SIM 卡壹張）沒收之，未扣案│
│    │              │之販賣第二級毒品所得新臺幣伍仟元│
│    │              │沒收，如全部或一部不能沒收時，以│
│    │              │其財產抵償之。                  │
├──┼───────┼────────────────┤
│ 3  │如犯罪事實欄一│邱文銘販賣第一級毒品，累犯，處有│
│    │之（三）所載  │期徒刑柒年捌月；扣案之白色Kook牌│
│    │              │行動電話壹支（不含門號0000-00074│
│    │              │5號SIM卡壹張）沒收之，未扣案之販│
│    │              │賣第一級毒品所得新臺幣壹仟元沒收│
│    │              │，如全部或一部不能沒收時，以其財│
│    │              │產抵償之。                      │
├──┼───────┼────────────────┤
│ 4  │如犯罪事實欄一│邱文銘販賣第一級毒品，累犯，處有│
│    │之（四）所載  │期徒刑柒年捌月；扣案之白色Kook牌│
│    │              │行動電話壹支（不含門號0000-00074│
│    │              │5 號SIM 卡壹張）沒收之，未扣案之│
│    │              │販賣第一級毒品所得新臺幣壹仟元沒│
│    │              │收，如全部或一部不能沒收時，以其│
│    │              │財產抵償之。                    │
├──┼───────┼────────────────┤
│ 5  │如犯罪事實欄一│邱文銘販賣第一級毒品，累犯，處有│
│    │之（五）所載  │期徒刑柒年捌月；扣案之白色Kook牌│
│    │              │行動電話壹支（不含門號0000-00074│
│    │              │5 號SIM 卡壹張）沒收之，未扣案之│
│    │              │販賣第一級毒品所得新臺幣壹仟元沒│
│    │              │收，如全部或一部不能沒收時，以其│
│    │              │財產抵償之。                    │
├──┼───────┼────────────────┤
│ 6  │如犯罪事實欄一│邱文銘販賣第一級毒品，累犯，處有│
│    │之（六）所載  │期徒刑柒年捌月；扣案之白色Kook牌│
│    │              │行動電話壹支（不含門號0000-00074│
│    │              │5 號SIM 卡壹張）沒收之，未扣案之│
│    │              │販賣第一級毒品所得新臺幣壹仟元沒│
│    │              │收，如全部或一部不能沒收時，以其│
│    │              │財產抵償之。                    │
└──┴───────┴────────────────┘